臺灣高等法院臺南分院民事判決　九十一年度訴易字第一號　Ｊ
　　　原　　　告　乙　○　○
　　　　　　　　　丙　○　○
　　　被　　　告　甲　○　○
右當事人間因請求侵權行為損害賠償事件，經本院刑事庭裁定（九十年度附民字第三
四三號），本院判決如左︰
    主    文
被告應依序給付原告乙○○、丙○○新臺幣陸仟元、新臺幣貳萬元，及均自民國九十
年十二月一日起至清償日止，按年息百分之五計算之利息。
原告其餘之訴駁回。
訴訟費用由被告負擔十分之一，餘由原告負擔。
    事    實
甲、原告方面：
一、聲明：求為判決被告應給付原告乙○○新台幣（下同）壹拾萬元，丙○○貳拾萬
    元，及自本狀繕本送達之翌日起至清償日止，按年息百分之五計算之利息。
二、陳述：
（一）被告甲○○不但辱原告二人且亦辱原告之女兒，內容為「妳們母子去火車
      站給人幹」「妳們母女都進來我做賊（偷東西）」等語，辱的時候均手拿鐮
      刀，在原告丙○○身後亦步亦趨，直到丙○○進入家門，如此反覆由來以久已
      有七年，原告夫婦二人一再忍耐，且被告甲○○多年來經敲擊牆壁，製造噪音
      ，白天也敲晚上也敲，甚至深夜也敲，造成原告全家及附近鄰居難以忍受，被
      告一再辱原告二人及女兒及敲牆壁，經管區警員，里長及其家人均曾多次相
      勸卻無結果，案發當天被告又再度出言辱原告二人及女兒，內容不堪入耳，
      以致引起原告乙○○之不滿，雙方發生拉扯衝突，被告甲○○之公然侮辱行為
      ，造成原告二人內心之不滿與氣恨，爰依民法第一百九十五條第一項之規定，
      請求賠償乙○○十萬元、丙○○二十萬元。
（二）丙○○為國小畢業，以前作粗工，只有幾千元之收入，現在沒有工作。乙○○
      國中肄業，以前作水泥工，每月約有二、三萬元，住自有房屋，有三個小孩，
      老大已在工作，老二就讀嘉南藥專，老三現就讀二技，被告有妻子、兒子、媳
      婦，有三個女兒，四個孫子，太太在速食店洗碗筷，被告原亦粗工，現亦無業
      。
乙、被告方面：
    被告未於言詞辯論期日到場，惟據其提出書狀所作聲明及陳述如左：
一、聲明：求為判決原告之訴駁回。
二、陳述：
（一）被告就原告所述之事實及理由，否認並爭執之。又刑事附民事訴訟應以刑事判
      決所認定所認定之事實為範圍。本件刑事法院所認定被告之犯罪事實，與真實
      情形並不合一，被告已提出答辯。退而言之，縱或法院不採被告之答辯，也應
      依據刑事法院所認定之事實為準，合先述明。
（二）刑事法院，未列丙○○為被害人，從而丙○○並非適格之當事人。且也沒認定
      被告丙○○及丙○○之女。又手拿鐮刀七年，更是天方夜譚。日夜敲壁，製
      造噪音，那是原告之行為，原告誣賴被告，令人髮指。
（三）就上所述得知，原告之情求沒有理由，也不合法。
丙、本院依職權調閱台灣台南地方法院九十年度偵字第七四一二號刑事歷審卷（內含
    台灣台南地方法院檢察署九十年度請上字第三０八號、九十年度請上字第三一二
    號偵查卷、警卷、台灣台南地方法院九十年度易字一七四０號、台灣高等法院台
    南分院九十年度上易字第一八三七號刑事卷）、台灣台南地方法院九十年度訴字
    第二二七九號、九十年度附民字第二五六號民事卷；並函財政部財稅資料中心調
    取兩造之財產歸戶資料。
    理  由
一、被告未於言詞辯論期日到場，核無民事訴訟法第三百八十六條各款所列之情形，
    爰依原告之聲請，由其一造辯論而為判決。
二、本件原告主張：兩造係鄰居關係，因房屋整修造成房屋龜裂，致時有爭執，被告
    即時時口出惡言，嗣於九十年六月八日十七時二十分許，兩造在台南縣麻豆鎮○
    ○街與興國路口巧遇，被告竟基於公然侮辱之犯意，當眾以台語「幹妳娘」、「
    幹妳祖媽」、「妳太太脫光衣服也沒人要幹」、「妳母女去給人幹」等穢語，辱
    罵原告夫妻，造成原告二人內心之不滿與氣恨，爰依民法第一百九十五條第一項
    之規定，求為判令被告賠償原告乙○○十萬元、原告丙○○二十萬元及自起訴狀
    繕本送達之翌日起算之法定遲延利息之判決。被告則以：被告並未辱罵原告及原
    告之女，退而言之，縱或法院不採被告之答辯，也應依據刑事法院所認定之事實
    為準，而刑事法院未列丙○○為被害人，從而丙○○並非適格之當事人。且也沒
    認定被告丙○○及丙○○之女。又手拿鐮刀七年，更是天方夜譚。日夜敲壁，
    製造噪音，那是原告之行為，原告誣賴被告，令人髮指，原告之請求既不合法也
    無理由等語資為抗辯。
三、原告主張：兩造係鄰居關係，因房屋整修造成房屋龜裂，致時有爭執，嗣於九十
    年六月八日十七時二十分許，兩造在台南縣麻豆鎮○○街與興國路口巧遇，被告
    竟基於公然侮辱之犯意，當眾以台語「幹妳娘」、「幹妳祖媽」、「妳太太脫光
    衣服也沒人要幹」、「妳母女去給人幹」等穢語，辱罵原告夫妻，造成原告二人
    內心之不滿與氣恨之事實，雖為被告所否認，然經本院依職權調閱台灣台南地方
    法院九十年度偵字第七四一二號刑事歷審卷（內含台灣台南地方法院檢察署九十
    年度請上字第三０八號、九十年度請上字第三一二號偵查卷、警卷、台灣台南地
    方法院九十年度易字一七四０號、台灣高等法院台南分院九十年度上易字第一八
    三七號刑事卷）查明：被告於台灣台南地方法院刑事庭（見該卷第十三頁第十一
    行）、本院刑事庭審理時（見本院刑事卷第三二、三三頁）及警訊中已坦承於上
    揭時地見原告二人於對街，即以上揭言詞對原告二人辱罵，且伊甚至於警訊中供
    承：「因乙○○整修廚房時，不慎破壞我所居住之房子，致廚房牆壁裂開，我因
    叫乙○○賠償，陳某拒不賠償修復費用，我因氣憤不過，便以三字經罵他們」（
    見警卷第七頁反面）；「當時我由建南街往興國路方向行走，乙○○與丙○○由
    興國路往建南街方向行走，我看見乙○○後，出口叫他幫我修理房子，並出口罵
    他致乙○○橫越馬路來毆打我。」（警卷第九頁反面）等語，即已承認伊先為上
    開三字經等內容之辱罵，並據原告於警訊及本院審理時指訴不移，且辱罵上揭各
    該三字經等內容，事涉原告二人，亦足損害原告二人之人格聲譽，核與公然侮辱
    之犯罪構成要件相當，伊妨害原告二人名譽之事實已臻明確，本院刑事庭亦持同
    樣見解，認被告係犯行法第三百零九條第一項之公然侮辱罪，且伊同時辱罵原告
    二人，係以一行為同事觸犯二公然侮辱罪名，應依想向競合犯之例，從一公然侮
　　辱罪名處斷，因而判決被告公然侮辱人，處罰金壹千元，如易服勞役以參百元折
　　算壹日確定。則被告辯稱：伊並未辱罵原告及原告之女，退而言之，縱或法院不
　　採被告之答辯，也應依據刑事法院所認定之事實為準，而刑事法院未列丙○○為
　　被害人，從而丙○○並非適格之當事人，且也沒認定被告丙○○云云，委非可
　　取。
四、按不法侵害他人之名譽者，被害人雖非財產上之損害，亦得請求賠償相當之金額
    。其名譽被侵害者，並得請求回復名譽之適當處分，民法第一百九十五條第一項
    定有明文。查被告既以上揭三字經公然污辱原告，係妨害原告之名譽，依上揭規
    定原告自得請求被告賠償相當之非財產上之損害。而查兩造係因原告整修廚房，
    造成被告房屋龜裂，致時有爭執，終致兩造見面分外眼紅，被告出口辱罵原告，
    原告乙○○因而出手毆傷被告，乙○○因而被判決「傷害人之身體，處有期徒刑
    三月，如易科罰金，以參百元折算壹日」確定，被告即起訴請求原告乙○○應賠
　　償醫療費及精神慰撫金，經台灣台南地方法院判准「乙○○應給付甲○○共二萬
　　五千二百三十九元及法定遲延利息」確定等情，亦經本院依職權調閱台灣台南地
　　方法院九十年度偵字第七四一二號刑事歷審卷（內含台灣台南地方法院檢察署九
　　十年度請上字第三０八號、九十年度請上字第三一二號偵查卷、警卷、台灣台南
　　地方法院九十年度易字一七四０號、台灣高等法院台南分院九十年度上易字第一
　　八三七號刑事卷）、台灣台南地方法院九十年度訴字第二二七九號、九十年度附
　　民字第二五六號民事卷核閱屬實，是被告口出惡言，其來有自。然伊所罵三字經
　　內容，並非單純鄉村地區常出現之粗言，甚至影射原告夫妻二人及其女，足損害
　　原告二人之人格聲譽，一般人確不易容忍乙節，且審酌「原告自陳丙○○為國小
　　畢業，以前作粗工，只有幾千元之收入，現在沒有工作。乙○○國中肄業，以前
　　作水泥工，每月約有二、三萬元，住自有房屋，有三個小孩，老大已在工作，老
　　二就讀嘉南藥專，老三現就讀二技，被告有妻子、兒子、媳婦，有三個女兒，四
　　個孫子，太太在速食店洗碗筷，被告原亦粗工，現亦無業。而被告為重度肢殘，
　　有殘障手冊影本附於刑事一審卷（第二十頁）可稽，且原告二人分別有土地、房
　　屋各一筆，被告有田賦三筆、建地三筆、地目編為道之土地有五筆，經本院依職
　　權函財政部財稅資料中心調取兩造之財產歸戶資料，由財政部財稅資料中心函覆
　　上情，有該中心九十一年二月六日資五字第九一０一七六六二號函附卷足憑」，
　　等關於兩造身分、經濟能力及社會地位等情狀，因認原告乙○○、丙○○分別請
　　求被告賠償十萬元、二十萬元尚嫌過高，爰依序在六千元、二萬元範圍內，及均
　　自本件訴狀繕本送達被告翌日即九十年十二月一日起至清償日止，按照法定利率
　　計算之遲延利息，予以准許，逾此部分請求，為無理由，應予駁回。
五、結論：本件原告之訴，為一部有理由，一部無理由，依民事訴訟法第三百八十五
　　條第一項前段、第七十九條但書、第八十五條第一項前段，判決如主文。
中　　　華　　　民　　　國　　九十一　　年　　　六　　　月　　  十一　　日
　　　　　　　　　　　　　　　　　　臺灣高等法院臺南分院民事第四庭
~B1審判長法官　林　　金　　村
~B2　　　法官　曾　　平　　杉
~B3　　　法官　袁　　靜　　文
右為正本係照原本作成。
不得上訴。
中　　　華　　　民　　　國　　九十一　　年　　　六　　　月　　　十二　　日
~B法院書記官　黃　　文　　生
